臺灣基隆地方法院交通事件裁定　　　　　　　　　　　九十三年度交聲字第四五號
　　原處分機關　交通部公路總局臺北區監理所基隆監理站
　　異　議　人
　　即受處分人　乙○○
右列受處分人因違反道路交通管理處罰條例案件，對於交通部公路總局臺北區監理所
基隆監理站於中華民國九十三年二月十三日所為之裁決（原處分案號：基監字第裁四
二─Ｅ00000000號），聲明異議，本院裁定如左：
    主      文
原處分撤銷。
本件不罰。
    理      由
一、原處分意旨略以：異議人即受處分人乙○○所有之ＤＣ─一九七三號自用小客車
    ，於民國九十二年九月二十七日夜間十一時八分許，由異議人之子陳愷逸駕駛行
    經新竹縣新豐鄉○○○路埔和段時，為員警以「該車車牌裝設霓虹燈，使車牌無
    法辨識」為由，攔停舉發，核無不合，爰依道路交通管理處罰條例第十三條第一
    款（裁決書誤繕為第十三條第一項第一款）之規定，裁處異議人罰鍰新臺幣（下
    同）二千四百元等語。
二、異議意旨則略以：異議人所有之ＤＣ─一九七三號自用小客車之牌照上方，雖確
    有燈炮等設施之裝設，然此項裝置並未影響或妨礙牌照號碼之辨識，從而，異議
    人對原處分機關之前揭裁決自難甘服，爰依法請求撤銷原處分等語。
三、按汽車行駛有損毀或變造汽車牌照、塗抹污損牌照，或以安裝其他器具之方式，
    使不能辨認其牌號者，處汽車所有人新臺幣二千四百元以上四千八百元以下罰鍰
    ，並責令申請換領牌照或改正，道路交通管理處罰條例第十三條第一款定有明文
    。次按法院受理交通事件，準用刑事訴訟法之規定，道路交通管理處罰條例第八
    十九條前段規定甚明，是刑事訴訟法就犯罪證據之相關規定，於性質上與行政秩
    序罰之交通違規裁罰本旨不相抵觸之範圍內，本院自仍得依法適用。又依刑事訴
    訟法第一百五十四條第二項規定，犯罪事實應依證據認定之，無證據不得認定犯
    罪事實；而認定犯罪事實所憑之證據，雖不以直接證據為限，間接證據亦包括在
    內，然而無論直接證據或間接證據，其為訴訟上之證明，須於通常一般之人均不
    致有所懷疑，而得確信其為真實之程度者，始得據為有罪之認定，倘其證明尚未
    達此一程度，而有合理之懷疑存在而無從使事實審法院得有罪之確信時，即應由
    法院為諭知被告無罪之判決（最高法院七十六年度臺上字第四九八六號判例可資
    參照），此一原則，於法院審理行為人違反交通管理處罰條例案件時，當有其適
    用；易言之，法院於審理行為人違反道路交通管理處罰條例案件之際，倘已踐行
    完畢調查證據之程序後，仍無法形成「行為人確有該當於道路交通管理處罰條例
    所列各該處罰構成要件事實」之確信時，即應依刑事訴訟法上「罪疑利益歸於被
    告（亦即，倘有懷疑則從被告之利益作解釋）」之證據法則，逕為對受處分人有
    利之認定。末按交通違規之舉發可分為「當場舉發」及「逕行舉發」。就「逕行
    舉發」之交通違規事件，因受處分人並無當場向員警辯駁、陳述意見之機會，故
    現行法制就逕行舉發之條件多所設限，此觀之違反道路交通管理事件統一裁罰標
    準及處理細則第二十三條之規定自明；至「當場舉發」之交通違規事件而言，雖
    鑑於交通違規事實往往具有驟然而現、稍縱即逝之特性，並慮及現實技術可行性
    之困難，而未硬性要求舉發員警不分違規情節，一律必須預留證據，俾便事後提
    出以供法院審查，然倘員警舉發當時之情況，並無不能或難於採證之情形者，則
    舉發員警自仍應衡酌當時情況，而予以適當之舉證，以昭人民信服；況且，舉發
    交通違規行為之處分亦屬行政行為之一種，是其除應注重行政效能力提昇以外，
    亦應循公正、公開之民主程序，以確保依法行政之原則，併兼顧人民權益之保障
    。
四、經查：異議人所有之ＤＣ─一九七三號自用小客車牌照上方，確有燈炮等設施裝
    稱「以安裝其他器具之方式，使不能辨認其車牌」者，須所安裝之器具，「客觀
    上」已使牌照達於難以辨識之程度，始足當之；倘牌照上方或附近雖有器具之安
    裝，然此項設施在「客觀上」，尚不致使車牌不能或難於辨識者，自不能遽以本
    條規定相繩。準此，本件所應詳為審究者，闕為異議人在車牌上方所加裝之燈炮
    查時雖係到庭結稱：異議人在車牌上方所加裝之燈炮設施確已使上開車輛之牌照
    不能辨識等語，然則，此一事實除據異議人堅詞否認在卷外，證人甲○○即本件
    舉發員警復無從提出具體實證以供本院參佐；且證人甲○○亦無從具體敘述其認
    定上開燈炮設施已使牌照不能辨識之判斷標準以說服本院，此觀之證人甲○○於
    本院調查時結稱：「（問：你是以何認定大牌不能辨識？）．．．異議人車牌附
    近如果有加裝燈炮，因有可能導致夜間照相舉發的難度，所以我們才會依規定舉
    發異議人」（詳見本院九十三年三月三十一日訊問筆錄）等語即明；則證人甲○
    ○認定本件牌照不能辨識之依據，是否僅係其所稱之本件情節「有可能」導致夜
    間照相舉發的難度？而證人所稱之「有可能」，是否僅係其主觀上之憶測？倘果
    係如此，則員警之舉發行為乃至國家所有公權力之行使，無異流於過度恣意而勢
    難昭人民之信服。按舉發交通違規行為之處分亦屬行政行為之一種，是其除應注
    重行政效能力提昇以外，本應循公正、公開之民主程序，以確保依法行政之原則
    ，併兼顧人民權益之保障；本件既係經員警攔停後舉發，核屬「當場舉發」之一
    種，既屬「當場舉發」，本件經攔停之駕駛人即異議人之子陳愷逸復查無逃逸拒
    絕受檢之情事，且本件更查無不能或難於採證之情形，則要求員警預留證據，除
    無礙其行政效能之提昇外，更能兼及人民權利之保障，乃本件員警於舉發過程中
    ，竟就涉及本件舉發能否成立之「該當於道路交通管理處罰條例所列各該處罰構
    成要件事實（亦即，異議人所安裝之器具，在客觀上，已使牌照達於難以辨識之
    程度）」，疏未採證，則其本次舉發，顯因採證不足，而難以取信於本院。更何
    況，自異議人提出之舉發照片以觀，本件「ＤＣ─一九七三」牌照所示牌號，除
    其中「一九」二字查有明顯偏亮之情節以外，其牌照所示之全部牌號（即「ＤＣ
    ─一九七三」），均屬清晰可見，而查無證人甲○○所指之「不能判讀」之情形
    ；又上開牌號中之「一九」二字，雖有如前所述之明顯偏亮情節，然此應係夜間
    使用閃光燈或過度曝光所致，並為一般人均已知悉之攝影原理，核非屬認定上開
    牌號已達不能辨識程度之事證，此亦有本件舉發照片乙幀在卷可考，從而，異議
    人辨稱其燈炮裝設並未影響或妨礙牌照號碼之辨識等語，自非無稽。茲本件交通
    違規事件舉發員警既未盡其應盡之舉證責任，提出相關之採證資料以說服本院；
    而本院核閱異議人提出之舉發照片之結果，本件亦顯有上述有利於異議人之合理
    懷疑存在，徵諸首開說明，本院自應逕為有利於異議人之認定；乃原處分機關未
    察及此，即爰引道路交通管理處罰條例第十三條第一款（裁決書誤繕為第十三條
    第一項第一款）之規定，裁處異議人罰鍰新臺幣（下同）二千四百元，則其處分
    自難認為允洽；綜上，本院因認異議人之異議為有理由，爰依法撤銷原處分，並
    另為異議人不罰之諭知。
五、據上論斷，應依道路交通案件處理辦法第二十條，裁定如主文。
中      華      民      國      九十三      年      四      月    八    日
                                臺灣基隆地方法院交通法庭
                                    法    官  王  慧  惠
右正本證明與原本無異。
對於本件裁定如有不服，應於收受送達後五日內，向本院提出抗告書狀，敘述抗告之
理由，抗告於臺灣高等法院。
                                    書 記 官  吳  麗  雲
中      華      民      國      九十三      年      四      月    八    日
